臺灣高等法院臺南分院刑事判決　　　　　　　九十一年度上易字第四二三號　孝股
　　上　訴　人　臺灣臺南地方法院檢察署檢察官
　　被　　　告　乙○○
右上訴人因被告傷害案件，不服臺灣臺南地方法院九十年度易字第二二七０號中華民
國九十一年二月五日第一審判決（起訴案號：臺灣臺南地方法院檢察署九十年度偵字
第九五四一號），提起上訴，本院判決如左：
    主  文
原判決撤銷。
乙○○傷害人之身體，處罰金壹仟元，如易服勞役，以參佰元折算壹日。
    事  實
一、乙○○於民國（下同）八十九年十二月三日凌晨三時二十四分許，在台南縣官田
    鄉西庄村八十二之一號家中，突聞駕駛小客車返家之女兒陳純美喊叫而出屋外，
    見陳純美在車庫前遭前夫甲○○毆打，憤而出手毆打甲○○，致甲○○右手肘瘀
    傷。
二、案經甲○○訴請臺灣臺南地方法院檢察署檢察官偵查起訴。
    理  由
一、訊據被告乙○○矢口否認有何右揭傷害犯行，辯稱：當日係告訴人甲○○先行毆
    打其女兒陳純美，經陳純美呼救後，其配偶陳余壽滿出而救援，亦遭告訴人毆打
    ，伊經其女兒及配偶呼救後，始由睡夢中驚醒，並至門外欲阻止告訴人續行毆打
    其女兒，並未出手毆打告訴人云云。
二、經查：
（一）被告如何出手毆打告訴人成傷，業據告訴人於偵查、原審審理時指訴綦詳。且
      証人即當日處理之警員李政賢亦証稱「（你如何發現郭（即告訴人）受傷）我
      問他筆錄時問他身體何處受傷，他說是乙○○打，他未說如何打，他有將傷露
      出來給我們看」（見偵查卷第九頁）、「（本件當天告訴人受的傷，是否如警
      卷照片上所示）是的」、「他們本來有申請保護令，陳純美與甲○○發生糾紛
      事情，他們打電話報警，我們就到現場，將他們帶回警局的，有問甲○○他是
      否有受傷，他說他的手．．．有受傷，我們看到告訴人的手有受傷．．．」等
      語（見原審卷第四十八頁起至五十頁止）；再參酌証人李政賢於偵查中所提出
      之告訴人當日受傷之照片觀之，告訴人右手肘處有多處之瘀傷觀之，顯非告訴
      人自行跌倒所受之擦傷。蓋若果真告訴人當日確係自行跌倒受傷，則以其手肘
      受傷之位置，應係自後跌倒，則依自由落體之物理法則，告訴人手肘受傷之位
      置應係在手肘關節處，然依照片中告訴人手肘受傷之位置，係分散於手肘關節
      附近之多處傷，顯非跌倒所致之擦傷。況依被告所供，當日係因告訴人毆打其
      女兒及配偶，其聞喊叫聲始下樓一節，則被告因見其妻兒被毆，憤而出手毆打
      告訴人，衡之常情，亦無相悖之處。至於証人陳余壽滿於原審証稱「告訴人係
      自己跌倒，被告並未毆打告訴人」等語（見原審卷第五十二頁）。然証人與被
      告係夫妻關係，當日又為告訴人所毆打，其証詞難免有偏頗之虞。況証人所稱
      告訴人跌倒一節，縱令實在，告訴人亦不可能受有上開傷害，已如前述，是証
      人陳余壽滿之証詞，尚無可採。又偵查卷附之告訴人案發後坐在陳純美車旁之
      照片（見偵查卷第四十二頁），僅得証明告訴人於警員李政賢到場時，告訴人
      係坐在該車旁，然既為案發後所拍攝，自難據為被告有利之証據。
（二）再告訴人於九十年四月九日因案羈押於台灣台南看守所時，雖經健康檢查並無
      外傷，並有該所新收被告收容人內外傷紀錄表一份附卷可稽（見原審卷第四十
      四頁）。但查告訴人於九十年四月九日經羈押時，距本件案發已四月餘，而觀
      之告訴人手肘所受之傷勢並非嚴重須長期治療始得痊癒，則尚難以告訴人入所
      健康檢查資料，即認告訴人當日確無受傷或該傷非因被告毆打所致。
（三）公訴人雖又指稱被告當日毆打告訴人，除受有前開傷害外，並致告訴人胸部疼
      青與左膝蓋受傷云云。然按告訴人之告訴，本以使被告受刑事訴追為目的，故
      其陳述是否與事實相符，自應調查其他證據，以資審認，苟其所為攻擊之詞，
      尚有瑕疵，則在此瑕疵未予究明以前，即不能遽採為斷罪之基礎（最高法院六
      十九年臺上字第一五三一號判決參照）。查告訴人雖一再指稱案發當日尚受有
      上開傷害，但告訴人當日與被告發生爭執後，並未就診，亦未驗傷，且依証人
      李政賢提出之前開照片觀之，告訴人除手肘受傷外，並無其他明顯之傷勢；另
      証人李政賢於原審証稱「（告訴人胸部是否有受傷？）因為告訴人說他胸部有
      受傷，所以我們還是為他拍照。但我看起來胸部是沒有外傷。但是否有內傷，
      我不清楚。」、「（膝蓋部分為何沒有拍照？）「當時是深夜，我們主要拍攝
      他所說受傷的部位。告訴人當時是穿長褲，膝蓋部分我們看不出有傷。所以沒
      有拍攝。」等語（見原審第四十九頁），則告訴人是否確受有胸部及左膝蓋之
      傷害，並非全然無疑。再參酌告訴人指稱「其胸部肋骨斷掉等語」原審卷第三
      十三頁）、「當時不用按就會痛，現在如果用力按仍會痛」（見原審卷第五十
      頁）觀之，則告訴人當日所受之傷害非輕，竟未前往就醫，顯與常情不符。是
      告訴人此部分之指訴，並無其他証據証明之，自不得以告訴人單方之指訴，即
      認告訴人尚有胸部及膝蓋部分之傷害；告訴人當日僅手肘受有瘀傷，應可認定
      。末查依被告於本院審理時之供詞，其下樓時，告訴人已沒有再行毆打其女兒
      陳純美（見本院九十一年四月十七日審判筆錄），顯見告訴人不法之侵害行為
      已終止，則被告出手毆打告訴人，自無正當防衛或緊急避難之阻卻違法事由。
（四）綜上所述，被告所辯，並無可採，本件事証明確，被告傷害犯行，堪以認定。
三、核被告所為，係犯刑法第二百七十七條第一項之傷害罪。原審未詳予審酌全卷証
    據資料，即為被告無罪之判決，顯有未當。檢察官上訴意旨指摘原判決之不當，
    為有理由，應由本院將原判決撤銷改判。爰審酌被告因見其妻兒被毆，一時氣憤
    而動手傷人之動機、其犯罪之手段，犯罪時所受之刺激及其品性、生活狀況、智
    識程度、告訴人所受之傷害尚輕，及犯罪後態度等一切情狀，量處如主文第二項
    所示之刑，並依法諭知易服勞役之折算標準，以資懲儆。
據上論結，應依刑事訴訟法第三百六十九條第一項前段、第三百六十四條、第二百九
十九條第一項前段、刑法第二百七十七條第一項、第四十二條第二項、罰金罰鍰提高
標準條例第一條前段、第二條，判決如主文。
本案經檢察官廖椿堅庭執行職務。
中      華      民      國    九十一    年      四      月     三十     日
                                     臺灣高等法院臺南分院刑事第五庭
                                             審判長法官  鄭  文  肅
                                                   法官  王  浦  傑
                                                   法官  陳  珍  如
右正本證明與原本無異。
不得上訴。
                                              法院書記官  周  美  莉
中      華      民      國     九十一    年      五     月     二      日
附錄：本判決論罪科
中華民國刑法第二百七十七條
 (普通傷害罪)
傷害人之身體或健康者，處三年以下有期徒刑、拘役或一千元以下罰金。
犯前項之罪因而致人於死者，處無期徒刑或七年以上有期徒刑；致重傷者
，處三年以上十年以下有期徒刑。
